臺灣新竹地方法院民事裁定　　　　　　 100年度事聲字第48號
聲明異議人
即　債權人　彭俊涌
相　對　人
即　債務人　陳欣彥
上列當事人間聲請支付命令事件，異議人對於本院民事庭司法事
務官所為之100年度司促字第6307 號支付命令提出異議，本院裁
定如下：
    主  文
異議駁回。
    理  由
一、按當事人對於司法事務官處理事件所為之終局處分，得於處
    分送達後10日之不變期間內，以書狀向司法事務官提出異議
    。但支付命令之異議仍適用第518條及第519條之規定。司法
    事務官認前項異議有理由時，應另為適當之處分；認異議為
    無理由者，應送請法院裁定之。法院認第1 項之異議為有理
    由時，應為適當之裁定；認異議為無理由者，應以裁定駁回
    之。前項裁定，應敘明理由，並送達於當事人，民事訴訟法
    第240條之4固有明文。惟支付命令之聲請，不合於第508 條
    至第511 條之規定，或依聲請之意旨認債權人之請求為無理
    由者，法院應以裁定駁回之；就請求之一部不得發支付命令
    者，應僅就該部分之聲請駁回之。前項裁定，不得聲明不服
    ，民事訴訟法第513條亦有明文。又按民事訴訟法第240條之
    3 規定，司法事務官處理事件所為之處分，與法院所為者有
    同一之效力。則司法事務官處理支付命令聲請事件，認債權
    人請求之一部不得發支付命令，而駁回該部分之聲請者，債
    權人就該駁回處分，應亦不得聲明不服( 包括依民事訴訟法
    第240條之4第1項本文提出異議)，臺灣高等法院著有98年度
    抗字第1093號裁定意旨可資參照。
二、本件異議意旨略以：聲明人異議人對本院100 年度司促第63
    07號支付命令駁回聲明異議人請求聲明不服，蓋因相對人確
    有向異議人借貸現金新臺幣(下同)185 萬元，此為有票據之
    部分。又相對人為世成企業有限公司(下稱：世成公司)之負
    責人，若其借款後只要避不見面，原借款185 萬元，照支付
    命令只要償還50萬元，豈有公理，且金額落差太大，令人不
    解，亦無法接受，且相對人之票據，銀行已列為拒絕往來戶
    ，已無軋票之必要等語。為此，爰依法提出異議。
三、經查，本院司法事務官承辦本院100年度司促字第6307 號聲
    明異議人請求相對人應給付185 萬元及自支票提示日起至清
    償日止，按年息百分之6 計算之利息核發支付命令案件，認
    聲明異議人所提出系爭票號AY0000000、AY0000000、AY0000
    000、AY0000000、AV0000000、AV0000000之支票( 下稱：系
    爭支票 )六紙，發票人為世成公司，相對人僅係該公司法定
    代理人，二者法人格並不相同，無由認定相對人為債務人，
    是聲明異議人就此部分據以對於相對人聲請核發支付命令，
    於法不合，應予駁回，僅准許核發相對人應給付聲明異議人
    50萬元，及自100年7 月28日起至清償日止，按年息百分之6
    計算利息之支付命令，是以，本院司法事務官以聲明異議人
    請求之一部無理由，駁回該部分之聲請，依民事訴訟法第51
    3條第2項規定，聲明異議人對該處分不得聲明不服，則聲明
    異議人仍向本院司法事務官提出異議，顯非合法，本應予以
    駁回其異議。
四、末按「公司之法定代理人在支票發票人欄除蓋用公司名章及
    其私章外，又簽名於其上者，究係以法定代理人之身分，代
    理公司簽發支票，抑自為發票人，而與公司負共同發票之責
    任，允依支票全體記載之形式及社會一般觀念而為判斷。又
    支票既係由發票人簽發一定之金額，委託金融業者於見票時
    ，無條件支付與受款人或執票人，則所謂社會一般觀念，自
    應斟酌金融實務上，發票人在金融機構設立支票存款帳戶之
    情形，及一般使用支票與收受支票者之認知。查上訴人於系
    爭支票簽名時，為○○公司之董事長，系爭支票之發票人欄
    係以一個「四欄式」戳章蓋於其上，除最左一欄記載「禁止
    背書轉讓」，其餘三欄依序為○○公司章、上訴人私章及上
    訴人簽名等情，為原審確定之事實。又被上訴人陳稱上訴人
    開立○○公司之支票及本票向伊借款( 見一審卷第一宗第七
    頁 )，似亦認系爭支票係屬公司票，非個人帳戶之支票。而
    於金融實務上，公司設立之支票存款帳戶通常僅由該公司使
    用，且須支票上蓋用之發票人印鑑與該公司留存於金融機構
    之印鑑形式相符，金融機構始為付款，此應為一般使用支票
    及收受支票之人所習知。系爭支票外觀上如可認係○○公司
    於付款銀行設立支票存款帳戶所簽發之票據，則縱其負責人
    於公司名章後蓋用其私人印章並簽名，是否足使一般持票人
    認其負責人個人亦為共同發票人？自滋疑義。原審未詳為推
    敲，徒以上訴人於公司名章後蓋用其私章並簽名，且未載明
    為公司代表之旨，即謂其應負共同發票人責任云云，未免率
    斷。」( 最高法院97年臺上字第665 號判決要旨參照 )、「
    系爭本票發票人欄以該公司名義蓋該公司名章，並緊接其後
    蓋其印章，雖未載明代理人字樣，惟由該票據記載之方式，
    依一般社會觀念衡之，已足認其與該公司之間有代理關係存
    在，尚難謂非有為本人代理之旨之記載，自非共同發票人。
    」( 最高法院81年臺抗字第374 號裁判要旨參照 )、「訟爭
    支票發票人欄所蓋印章，依序為中太公司董事長印、羅俊雄
    印、謝順育印，自其全體蓋章形式及趣旨觀之，並揆諸一般
    社會觀念，足認被上訴人之蓋章，係為中太公司發票，並非
    與該公司共同發票。」(最高法院69年臺上字第548號判決意
    旨同此見解 )，可見在票據上緊接於公司印章後方蓋章或簽
    名，雖未記載代理人之字樣，依照其形式及旨趣整體觀察，
    倘足以認定其係為公司發票之意思，則不能僅以其蓋章或簽
    名於票據上，即認為其蓋章或簽名乃係與公司共同發票，合
    先敘明。經查，本件聲明異議人執有系爭支票六紙發票人欄
    位置既蓋用世成公司印文及陳欣彥印文，而世成公司之印文
    較大，陳欣彥印文較小，並在世成公司印文右側下方處，依
    照一般社會通念，堪以認為系爭六張支票均係相對人以世成
    公司代理人之意思加蓋其私章於六紙支票上，實係由相對人
    為訴外人世成公司而為簽發系爭支票之行為，否則系爭支票
    發票人處即無蓋用世成公司印文之必要，此參聲明異議人亦
    不否認相對人確為世成公司之負責人，並提出世成公司統一
    發票專用章印記為憑，則公司與公司之負責人在法律上之人
    格既各自獨立，即有各別之權利能力，而簽發票據籌措資金
    ，在公司經營上亦不可或缺，則依前開所述，如依照票據記
    載之整體觀察，足以認定蓋用印章或簽名於票據上之人係為
    公司而為發票者，即不能以其蓋用印章或簽名於票據上之一
    端即認為其與公司共同發票，而認公司負責人亦須負票據上
    責任，從而，本院司法事務官認定系爭六紙支票發票人為訴
    外人世成公司，相對人並非為系爭六紙支票之發票人，乃駁
    回聲明異議人就系爭六紙支票對於相對人支付命令之聲請，
    於法並無違誤，本件聲明異議人以前揭情詞提出異議，亦無
    理由，應予駁回。
五、依民事訴訟法第240條之4第3項，裁定如主文。
中    華    民    國   100    年    9     月     6    日
                  民事第一庭    法      官  王佳惠
以上正本係照原本作成。
如對本裁定抗告須於裁定送達後10日內向本院提出抗告狀。
中    華    民    國   100    年    9     月     6    日
                                書  記  官  陳思璟